【裁判字號】    97,訴,835
【裁判日期】    971015
【裁判案由】    強盜等
【裁判全文】
臺灣雲林地方法院刑事判決               97年度訴字第835號
公  訴  人  臺灣雲林地方法院檢察署檢察官
被      告  丙○○
                    （另案在臺灣雲林看守所羈押中）
指定辯護人  林永山律師
上列被告因強盜等案件，經檢察官提起公訴（97年度偵字第3050
號），本院判決如下：
    主      文
丙○○意圖為自己不法之所有，以藥劑至使不能抗拒，而取他人
之物，未遂，累犯，處有期徒刑肆年；又意圖為自己不法之所有
，而搶奪他人之動產，累犯，處有期徒刑壹年陸月。應執行有期
徒刑伍年。
    事實及理由
壹、犯罪事實：
    丙○○前因竊盜案件，經臺灣嘉義地方法院於民國88年10月
    28日，以該院88年度易字第1135號判處有期徒刑6 月確定，
    復因懲治盜匪條例案件，經臺灣嘉義地方法院於88年12月24
    日，以該院88年度訴字第573 號判處有期徒刑8 年確定，2
    案經定應執行有期徒刑8 年4 月確定，於88年12月27日執行
    ，嗣於94年5 月20日因縮短刑期假釋出監，所餘刑期至95年
    8 月28日縮刑期滿，未經撤銷假釋，以已執行完畢論。仍不
    知悔改，意圖為自己不法之所有，為下列之行為：
一、丙○○基於強盜之犯行，先行自備若干服用後將至人昏迷之
    不詳藥劑，於96年8 月間某日上午10時許，進入嘉義市劉厝
    里劉厝62號乙○○住處，先向乙○○藉故攀談，假藉為乙○
    ○按摩，待乙○○在喪失戒心，毫無防範之下，丙○○趁機
    在乙○○所飲用之飲料內摻入自備之不詳藥品，俟乙○○飲
    用後因藥效發作漸失意識，昏迷不醒，至使不能抗拒之際，
    丙○○即於屋內搜尋財物，惟因未尋得財物而不遂。
二、丙○○另基於搶奪之犯意，於97年5 月8 日上午9 時40分許
    許，進入嘉義市劉厝里劉厝2 號甲○住處，先向甲○藉故攀
    談，見甲○頸部配戴白金項鍊1 條，遂向甲○表示欲借看該
    白金項鍊，趁甲○不及防備之際，徒手搶奪甲○懸掛頸部之
    白金項鍊1 條，得手後，旋即騎乘車牌號碼H7E-275 號機車
    逃逸，並將上開白金項鍊持往嘉義市某不詳之金飾店變賣得
    款後，花用一空。
    嗣經警循線查獲，始悉上情。
貳、認定犯罪事實所憑證據及理由：
一、證據能力部分：
(一)、按被告以外之人於偵查中向檢察官所為陳述，除顯有不可信
    之情況者外，得為證據，刑事訴訟法第159 條之1 第2 項定
    有明文。偵查中對被告以外之人所為之偵查筆錄，性質上屬
    傳聞證據，惟刑事訴訟法規定檢察官代表國家偵查犯罪、實
    施公訴，依法其有訊問被告、證人及鑑定人之權，證人、鑑
    定人並須具結，而實務運作時，檢察官偵查中向被告以外之
    人所取得之陳述，原則上均能遵守法律規定，不致違法取供
    ，其可信度極高，職是，被告以外之人前於偵查中已具結而
    為證述，除反對該項供述得具有證據能力之一方，已釋明「
    顯有不可信之情況」之理由外，不宜遽指該證人於偵查中之
    陳述不具證據能力。經查，乙○○、甲○在檢察官面前之證
    述筆錄，係經檢察官以證人身份令其具結後所為之證述，有
    各證人之結文在卷可稽（見偵卷第19至20頁）。被告丙○○
    及其辯護人並未提及檢察官在訊問時有不法取供之情形，亦
    未釋明上開證人之供述有何顯不可信之情況，依上開規定，
    上開證人在檢察官面前之證述筆錄，自得作為本案證據。
(二)、被告以外之人於審判外之陳述，雖不符刑事訴訟法第159 條
    之1 至之4 等4 條規定，而經當事人於審判程序同意作為證
    據，法院審酌該陳述作成時之情況，認為適當者，亦得作為
    證據，刑事訴訟法第159 條之5 第1 項定有明文。經查，除
    乙○○、甲○在檢察官面前之證述筆錄外，本判決後開所引
    用之各該被告以外之人於審判外之陳述（包括言詞及書面陳
    述），原則上均不得作為證據使用，惟被告及其辯護人雖知
    上開證據資料為傳聞證據，但被告及其辯護人於本院審理時
    均表示同意具有證據能力（見本院卷第18頁反面），本院審
    酌上開證據製作時之情況，並無違法不當之情事，認為以之
    作為證據應屬適當，揆諸前開規定，應認該等供述證據例外
    具有證據能力。
二、證明力部分：
    上開犯罪事實，業經被告於警詢、本院審理坦白承認（參警
    卷第1 至4 頁、本院卷第18、32頁），並經被害人乙○○及
    甲○於檢察官面前指證屬實（參偵卷第17至18頁），核與證
    人陳美珍於警詢時證稱被告搶奪甲○後，騎乘上開機車逃逸
    之情相符（參警卷第16頁至18頁），另有被告騎乘前述機車
    逃逸之監視錄影帶翻拍照片4 張在卷可考（參警卷第25、26
    頁），足認被告之自白核與上開證據資料相符，應可採信。
    被告雖於檢察官面前供稱其沒有用藥迷昏乙○○，有拿走一
    條項鍊云云（參偵卷第6 頁），然此與被告於警詢供認其以
    藥物摻入飲料內讓乙○○喝下後昏迷，結果其未發現有價值
    財物就離開現場等語前後不合（參警卷第3 至4 頁），經本
    院訊問後，被告再次稱其有用藥迷昏乙○○，但未強盜得財
    物（參本院卷第33頁），復參酌乙○○於檢察官面前證稱：
    早上10點多，我在看電視，她（被告）進來說要租房子，她
    看我腳痛說要幫我按摩，之後，跟我要飲料喝，我就拿果汁
    出來給她喝，她就拿杯子去洗，之後，我喝了一杯就失去知
    覺，後來醒來就在沙發上；家中財物確實沒有損失，我到隔
    天才醒來，並且由我的子女送醫等語（參偵卷第17頁），核
    與被告於警詢及本院審理時之供述一致，足認被告下藥迷昏
    乙○○後，遍尋屋內並無財物而未得逞，是被告於檢察官面
    前自白強盜財物得逞部分，應屬記憶上之錯誤，無法採信。
    綜上所述，本案事證明確，被告犯行堪以認定，應予依法論
    科。
、論罪科刑之理由：
一、按「搶奪與強盜雖同具不法得財之意思，然搶奪係乘人不備
    ，公然掠取他人之財物，如施用強暴脅迫，至使不能抗拒而
    取其財物或令其交付者，則為強盜罪。」最高法院64年臺上
    字第1165號著有判例可資參照。則被告著手將不詳之藥劑摻
    入飲品內，使乙○○飲用後昏迷至使不能抗拒之際，搜尋乙
    ○○之屋內，但未取得任何財物後罷手離去，應屬未遂，是
    核被告就犯罪事實一所為，係犯刑法第328 條第4 項、第1
    項強盜未遂罪；就犯罪事實二所為，係犯刑法第325 條第1
    項搶奪罪。
二、被告就犯罪事實一及二所示之犯行，犯意各別，行為互異，
    應予分論併罰。
三、被告前因竊盜案件，經臺灣嘉義地方法院於88年10月28日，
    以該院88年度易字第1135號判處有期徒刑6 月確定，復因懲
    治盜匪條例案件，經臺灣嘉義地方法院於88年12月24日，以
    該院88年度訴字第573 號判處有期徒刑8 年確定，2 案經定
    應執行有期徒刑8 年4 月確定，於88年12月27日執行，嗣於
    94年5 月20日因縮短刑期假釋出監，所餘刑期至95年8 月28
    日縮刑期滿，未經撤銷假釋，以已執行完畢論，有臺灣高等
    法院被告前案紀錄表在卷可按，其受有期徒刑執行完畢，5
    年內故意再犯有期徒刑以上之罪，均為累犯，各應依刑法第
    47條第1 項規定加重其刑。
四、被告就犯罪事實一所示，已著手強盜之犯行，惟未取得任何
    財物，其犯罪尚屬未遂，爰依刑法第25條第2 項規定，按既
    遂犯之刑度減輕其刑，並依刑法第71條第1 項規定，先加後
    減。
五、爰審酌被告為49年次，於其年紀僅39至40歲年間，即因竊盜
    案件，經臺灣嘉義地方法院於88年10月28日，以該院88年度
    易字第1135號判處有期徒刑6 月確定，復因懲治盜匪條例案
    件，經臺灣嘉義地方法院於88年12月24日，以該院88年度訴
    字第573 號判處有期徒刑8 年確定，2 案經定應執行有期徒
    刑8 年4 月確定，於88年12月27日執行，嗣於94年5 月20日
    因縮短刑期假釋出監，所餘刑期至95年8 月28日縮刑期滿，
    未經撤銷假釋，以已執行完畢論，均有臺灣高等法院被告前
    案紀錄表在卷可稽，可見被告具有財產性犯罪之前科，不知
    自食其力，尊重他人財產權之觀念薄弱，且已入監服刑，出
    監後仍再犯相類型之案件。再度細究被告前開懲治盜匪條例
    ，亦係以相同之手法，將藥劑摻入飲品或食物，迷昏被害人
    ，再行強取財物，此觀臺灣嘉義地方法院88年度訴字第573
    號刑事判決足明，原刑之執行，未能教化被告，被告出監後
    ，仍再行重操舊業，犯案模式相同，被告操演相同之手法，
    一犯再犯，顯見被告對於刑罰之漠視。再者，被告犯後均未
    與被害人達成民事損害賠償之和解，本院開庭期間，見被害
    人白髮蒼蒼，年事甚高，遠從居所，分別獨自1 人，手杵柺
    杖，步履蹣跚，進入法庭，對於被告以不詳之藥物迷昏之強
    盜、搶奪犯行，均請求本院從重量刑（參本院卷第34頁反面
    ），讓本院深感前次刑之執行，完全未能發揮教化被告之效
    果，使得被告出獄後，仍一再犯行，作案目標均針對年老、
    孤獨、衰弱的長者，無視被害人身軀老弱，不堪如此折磨，
    仍以不知名之藥品為其作案工具，作案如昔，也未能保護社
    會弱勢之老者免於生活在恐懼之中。被告雖辯稱其為養育12
    歲幼女、返還友人欠款，因此不得已一再犯案云云，然而被
    告前已因相類型案件，入監服刑，自知再行犯罪可能遭受之
    刑罰，惟行為當時毫無警惕收斂之意，又被告幼女既已12歲
    ，參酌被告入監服刑時間，顯見幼女應有人照料，並非皆由
    被告1 人，被告於本院審理時也供認其女兒與其生父同住（
    參本院卷第34頁反面至35頁），可見其幼女有人照顧，至於
    被告返還借款之說，無證據以實其說，足認被告所辯，純屬
    卸責之詞，無法採信，兼衡被告犯後自警詢、檢察官面前及
    本院審理時均坦認犯行，尚有一絲悔意及其家庭、智識狀況
    等一切情狀，分別量處如主文所示之刑，並定其應執行刑。
肆、應適用之法律：
    刑事訴訟法第第299 條第1 項前段，刑法第328 條第1 項、
    第4 項、第325 條第1 項、第25條第2 項、第47條第1 項、
    第51條第5 款。
本案經檢察官吳淑娟到庭執行職務。
中    華    民    國    97    年    10    月    15    日
                  刑事第五庭  審判長法  官  侯廷昌
                                    法  官  王紹銘
                                    法  官  藍家偉
以上正本證明與原本無異。
如不服本判決，應於判決收受後10日內，向本院提出上訴狀（須
附繕本）。
                                    書記官  王雪招
中    華    民    國    97    年    10    月    15    日
附錄本案論罪科刑法條全文：
刑法第328 條：
意圖為自己或第三人不法之所有，以強暴、脅迫、藥劑、催眠術
或他法，至使不能抗拒，而取他人之物或使其交付者，為強盜罪
，處5 年以上有期徒刑。
以前項方法得財產上不法之利益或使第三人得之者，亦同。
犯強盜罪因而致人於死者，處死刑、無期徒刑或10年以上有期徒
刑；致重傷者，處無期徒刑或7 年以上有期徒刑。
第1 項及第2 項之未遂犯罰之。
預備犯強盜罪者，處1 年以下有期徒刑、拘役或3 千元以下罰金
。
刑法第325 條：
意圖為自己或第三人不法之所有，而搶奪他人之動產者，處6 月
以上5 年以下有期徒刑。
因而致人於死者，處無期徒刑或7 年以上有期徒刑，致重傷者，
處3 年以上10年以下有期徒刑。
第1 項之未遂犯罰之。


司法院資訊處製作；財團法人民間司法改革基金會備份。
